臺灣高等法院刑事裁定
111年度聲再字第304號
再審聲請人
即受判決人  楊秉翰



上列聲請人因妨害自由案件，對於本院111年度上易字第32號，
中華民國111年5月18日第二審確定判決（臺灣臺北地方法院110
年度審易字第1597號，起訴案號：臺灣臺北地方檢察署110年度
偵字第7662號），聲請再審，本院裁定如下：
    主  文
再審之聲請駁回。
    理  由
一、聲請意旨略以：聲請人即被告楊秉翰本院111年度上易字第3
    2號確定判決，因發現原判決有重要證據漏未審酌，有刑事
    訴訟法第420條第1項第6款情形，依刑事訴訟法第421條規定
    提出聲請再審：
　㈠勘驗筆錄中告訴人施弋謙說：「那就用你的方式」原審錯誤
    記載又漏未記載而使未能審酌部分：
　1.原確定判決民國111年3月3日準備程序中進行勘驗程序之筆
    錄，屬原審法院已發現之事實或證據，據有新規性。
　2.原確定判決所載之勘驗結果內容應呈現而漏未呈現記載：「
    02:40部分被告講完第一次『絕對不是我啦』後，告訴人就回
    答『那就用你的方法』」而使原審法院實際上無法進行證據之
    取捨，又無經法院調查審酌而摒棄不採之情事，甚至製作勘
    驗筆錄之受命法官認應添補記載，檢察官也表示無意見，而
    卻在原確定判決中呈現無經過勘驗程序確認之內容，而逕自
    添補記載：「施弋謙與楊秉翰說話時間重疊，並說『你就用
    你的方法』」，而當應記載：「02：40部分被告講完第一次『
    絕對不是我啦』後，告訴人就回答『那就用你的方法』」，此
    漏未記載係重要證據漏未審酌中的「雖調查但為就調查之結
    果予以判斷並定取捨」而具有為判斷資料性構成判斷新規性
    之要件。
　㈡告訴人於109年10月14日23時之警詢筆錄及告訴人IG個人頁面
    截圖均具有新規性：
　1.告訴人稱於109年8月21日遭被告恐嚇，但卻事隔2個月後使
    報案，而被告於109年9月4日對告訴人提出妨害名譽及違反
    個資告訴，倘告訴人遭被告恐嚇而心生畏懼，何以於事隔2
    月後始報案？
　2.告訴人稱遭恐嚇當下晚上張貼IG上之截圖，其內容對朋友稱
    ：「我完全不在意…等語」，若告訴人遭被告恐嚇，怎麼還
    會在IG上寫調侃、辱罵被告等文字，且未提及有遭被告恐嚇
    之事。
　3.上開證據雖於原審有提出，目的在提出告訴人未有心生畏懼
    之情事，原確定判決未就此進行證據取捨之說明，也未見有
    經法院調查審酌而不採之理由，被告係就原審就此二證據應
    審酌而漏未審酌，而有新規性之要件。
　㈢上開三項證據均具確實性：
　1.本案提出之證據接能合理相信告訴人並無遭被告恐嚇而心生
    畏懼，而被告自不構成恐嚇要件中之心生畏懼部分，足以動
    搖原確定判決而使被告受無罪之判決。
　2.原確定判決既有前開重要證據漏未審酌之再審事由，為此依
    法聲請再審。　　　　　
二、按再審制度，係為發現確實之事實真相，以實現公平正義，
    而於案件判決確定之後，另設救濟之特別管道，重在糾正原
    確定判決所認定之事實錯誤，但因不能排除某些人可能出於
    惡意或其他目的，利用此方式延宕、纏訟，有害判決之安定
    性，故立有嚴格之條件限制。刑事訴訟法第420條第1項第6
    款原規定：「因發現確實之新證據，足認受有罪判決之人應
    受無罪、免訴、免刑或輕於原判決所認罪名之判決者」，作
    為得聲請再審原因之一項類型，司法實務上認為該證據，必
    須兼具新穎性（又稱新規性或嶄新性）及明確性（又稱確實
    性）二種要件，始克相當。晚近修正改為「因發現新事實、
    新證據，單獨或與先前之證據綜合判斷」，並增定第3項為
    ：「第1項第6款之新事實或新證據，指判決確定前已存在或
    成立而未及調查斟酌，及判決確定後始存在或成立之事實、
    證據。」放寬其條件限制，承認「罪證有疑、利歸被告」原
    則，並非祇存在法院一般審判之中，而於判罪確定後之聲請
    再審，仍有適用，不再刻意要求受判決人（被告）與事證間
    關係之新穎性，而應著重於事證和法院間之關係，亦即祇要
    事證具有明確性，不管其出現係在判決確定之前或之後，亦
    無論係單獨（例如不在場證明、頂替證據、新鑑定報告或方
    法），或結合先前已經存在卷內之各項證據資料（我國現制
    採卷證併送主義，不同於日本，不生證據開示問題，理論上
    無檢察官故意隱匿有利被告證據之疑慮），予以綜合判斷，
    若因此能產生合理之懷疑，而有足以推翻原確定判決所認事
    實之蓋然性，即已該當。申言之，各項新、舊證據綜合判斷
    結果，不以獲致原確定判決所認定之犯罪事實，應是不存在
    或較輕微之確實心證為必要，而僅以基於合理、正當之理由
    ，懷疑原已確認之犯罪事實並不實在，可能影響判決之結果
    或本旨為已足。縱然如此，不必至鐵定翻案、毫無疑問之程
    度；但反面言之，倘無法產生合理懷疑，不足以動搖原確定
    判決所認定之事實者，仍非法之所許。至於事證是否符合明
    確性之法定要件，其認定當受客觀存在之經驗法則、論理法
    則所支配。又同法第421條關於不得上訴於第三審法院之案
    件，就足以影響判決之重要證據漏未審酌，得聲請再審之規
    定，雖然未同時配合修正，且其中「重要證據」之法文和上
    揭新事證之規範文字不同，但涵義其實無異，應為相同之解
    釋；從而，聲請人依憑其片面、主觀所主張之證據，無論新
    、舊、單獨或結合其他卷存證據觀察，綜合判斷之評價結果
    ，如客觀上尚難認為足以動搖第二審確定判決所認定之事實
    者，同無准許再審之餘地（最高法院104年度台抗字第125號
    裁定意旨參照)。是刑事訴訟法第421條所謂「足生影響於判
    決之重要證據漏未審酌者」，係指該證據業經法院予以調查
    或經聲請調查而未予調查，致於該確定判決中漏未加以審認
    ，而該證據如經審酌，則足生影響於該判決之結果，應為被
    告有利之判決而言。苟事實審法院依調查之結果，本於論理
    法則、經驗法則及證據法則，經取捨證據後認定事實者，既
    對卷附證據資料為價值判斷，而對被告不利之證據採酌據為
    論罪之依據，至其餘與前開論罪證據不相容之供述，縱屬對
    被告有利，仍無證據價值而不採，此係有意不採，並非疏而
    漏未審酌，尚不得據為聲請再審之理由。又聲請再審之理由
    僅係對原確定判決之認定事實再行爭辯，或對原確定判決採
    證認事職權之適法行使，任意指摘，或對法院依職權取捨證
    據持相異評價，縱法院審酌上開證據，仍無法動搖原確定判
    決之結果者，亦不符合刑事訴訟法第420條第1項第6款所定
    提起再審之要件（最高法院109年度台抗字第263號裁定意旨
    參照）。　　
三、經查：
　㈠本院111年度上易字第32號原確定判決認定被告於109年8月21
    日下午4時許，因認告訴人未依約給付先前2人所協議由被告
    協助告訴人進行法律訴訟之承諾酬勞新臺幣（下同）5萬元
    ，且再度向告訴人索討時，告訴人仍認被告僅係協助修改書
    狀並未完成承諾之協助，願意支付1,800元，被告因而心生
    不滿，基於恐嚇之犯意，接續以「那你在路上被打，絕對不
    是我啦！」（3次）等語恫嚇告訴人，使其聽聞後心生畏懼
    ，致生危害於安全之事實，業於原確定判決理由欄貳、一至
    三項敘明其認定之理由及駁回被告所辯否認犯行所辯各節，
    詳予論述、指駁，及說明不採納之理由，有本院111年度上
    易字第32號判決附卷可憑，並經本院調閱該案全卷核閱屬實
    。原確定判決既已就聲請人所提出之證據判斷，並於理由中
    敘明，而無漏未審酌之情形，則聲請人之再審意旨及本院11
    1年6月22日當庭陳述意見(見本院卷)，就此等證據再為指摘
    ，顯不符「新穎性」之要件。
　㈡上開聲請再審理由所指之勘驗告訴人提供之錄音光碟部分，
    原確定判決有漏未記載而有證據漏未審酌乙節，原確定判決
    理由欄第貳、一、㈠、㈡項已將告訴人提出之錄音光碟勘驗後
    之譯文詳載，其中就勘驗時間為02:40部分，原確定判決譯
    文記載為：「02:40楊秉翰：我跟你講，好！那你在路上被
    打，絕對不是我啦！你路上被打，絕對不是我啦！你有種就
    這樣子啦！你有種，你就這樣子啦！(施弋謙與楊秉翰說話
    時間重疊，並說『你就用你的方法』)(楊秉翰就是02:40部分
    用語急促聲調上揚、激烈)」（見原確定判決第47頁），而
    該案111年3月3下午3月3日下午準備程序當庭勘驗結果略以
    ：「02:40楊秉翰：我跟你講，好！那你在路上被打，絕對
    不是我啦！你路上被打，絕對不是我啦！你有種就這樣子啦
    ！你有種，你就這樣子啦！」…勘驗結束後，受命法官詢問
    檢察官及被告意見，檢察官稱：「就被告在0240時間時，所
    述譯文內容無意見，但被告講這段話語氣激烈，就此呈現是
    否可反應於勘驗筆錄上」，受命法官諭知此部分在行播放，
    並諭知勘驗結果此處用與急促聲調上揚、激烈，再次問雙方
    意見，檢察官表示「無」，被告稱：「0240到0248，這邊有
    漏一句，就是0240這句話時，下面應該還有一句是告訴人說
    「你就用你的方法」，就是0239部分，而0240告訴人聽到「
    你在路上被打時」等語時，告訴人還有回答說「你就用你的
    方法」，受命法官續問：「你是指你說『那你在路上被打絕
    對不是我』時，告訴人當下也回答說『那你就用你的方法』一
    語，是當下重複，加入此句有何意見？」，檢察官請求再撥
    放一次，受命法官諭知在行播放該段錄音開驗結果「被告講
    完第一次『絕對不是我啦』後，告訴人就回答『那你就用你的
    方法』」，檢察官及被告均表示無意見，有該次準備程序筆
    錄在卷可稽（見111年度上易字第32號卷第70至72頁）；經
    比對原確定判決與勘驗筆錄，原確定判決將當庭就告訴人提
    出之錄音檔勘驗且真實記錄情狀，而該次當庭勘驗時係就勘
    驗及徵詢被告與檢察官意見後逐一詳實記載。
　㈢至聲請人主張告訴人於案發後2月始報案，且於其稱遭恐嚇當
    下晚上張貼IG上之截圖，其內容對朋友稱：「我完全不在意
    …等語」，顯然未心生畏懼乙節，亦據原確定判決理由欄第
    貳、二項中說明，認被告對告訴人口出上開「那你在路上被
    打，絕對不是我啦！」（3次）等言語後，告訴人申請更換
    宿舍，其因此感到害怕，確屬有據，且依一般社會通念，上
    開言語客觀上已足使人心生畏懼，聲請人此部分主張，亦不
    足採。
　㈣由上可知，原確定判決並未如聲請人主張，有漏未審酌之重
    要證據，聲請意旨所指，殊無足採。是聲請人係就原確定判
    決證據取捨論斷或調查證據之事項，而為指摘，或係聲請人
    在當時所明知並提出，惟原確定法院認並無調查之必要，而
    捨棄未予調查，即無事後始經發見之證據可言，並非於事實
    審法院判決前業已存在而為法院、當事人所不知，不及調查
    斟酌，或審判時未經發現，顯然可認為足以動搖原確定之判
    決，與刑事訴訟法第421條規定之有足以生影響於判決之重
    要證據漏未審酌之再審要件不符。
　㈤綜上所述，原確定判決既已依法律本於職權對於證據之取捨
    ，詳敘其判斷之依據及認定之理由，對於再審聲請人即受判
    決人楊秉翰否認恐嚇危害安全犯行所辯如何不足採信，亦詳
    予指駁，且聲請人所提出之證據不論單獨或與先前之證據綜
    合判斷，仍難動搖原確定判決所認定之事實，況原確定判決
    就證物、證人之證詞何者可採、何者摒棄不取均已一一說明
    ，其論斷並未違背客觀上之經驗法則與論理法則而駁回聲請
    人上訴。從而，聲請人徒就原確定判決明確論斷之事項再為
    爭執，自與其主張刑事訴訟法第421條之法定再審之要件不
    合。是聲請人所提再審聲請，並無理由，應予駁回。
據上論斷，應依刑事訴訟法第434條第1項，裁定如主文。　
中　　華　　民　　國　　111 　年　　7 　　月　　4 　　日
　　　　　　　　　刑事第十七庭  審判長法　官  鄭水銓
　　　　　　　　　　　　　　　　　　  法　官  姜麗君
　　　　　　　　　　　　　　　　　　  法　官  黃雅芬
以上正本證明與原本無異。
不得抗告。
                                      書記官  鄭雅云
中　　華　　民　　國　　111 　年　　7 　　月　　5 　　日